臺灣彰化地方法院刑事判決
108年度訴字第1232號
公  訴  人  臺灣彰化地方檢察署檢察官 
被      告  王暐程



            廖健佑



選任辯護人  吳莉鴦律師
上列被告因加重詐欺案件，經檢察官提起公訴（107年度少連偵
字第173號、107年度少連偵字第162號），本院判決如下：
    主    文
甲○○犯三人以上共同詐欺取財罪，共參罪，各處有期徒刑壹年捌
月。犯罪所得新臺幣貳仟元沒收，於全部或一部不能沒收或不宜
執行沒收時，追徵其價額。有期徒刑部分應執行有期徒刑貳年。
丁○○犯三人以上共同詐欺取財罪，處有期徒刑壹年。
    犯罪事實
一、甲○○（於即時通訊軟體WeChat〈下稱微信〉群組內暱稱「軍師
    」）、戊○○（於微信群組內暱稱「庭」，經本院通緝中）與
    少年陳○堯自民國107年2月底起，基於參與犯罪組織犯意，
    共同參加真實姓名及年籍均不詳之某成年人操縱、指揮之具
    有持續性、牟利性之詐欺取財集團犯罪組織，推由林銘勇（
    微信暱稱「趙雲」）負責統籌、控制旗下車手領款及回帳情
    況，由甲○○負責通知車手領款，並回收贓款，戊○○、陳○堯
    則負責擔任取款車手工作，依林銘勇、甲○○於微信群組指示
    通知至各金融機構自動櫃員機，提領民眾遭詐欺而匯入款項
    。林銘勇、甲○○、戊○○、少年陳○堯及其等所屬詐欺取財集
    團其他成員間，共同基於意圖為自己不法所有之3人以上詐
    欺取財及洗錢之犯意聯絡，推由該詐欺取財集團其他成員，
    分別為下列犯行：
　㈠林銘勇、甲○○於107年3月11日於微信群組通知陳○堯領取三張
    提款卡（分別為梅松齡之臺中商業銀行帳號000000000000號
    〈下稱梅松齡帳戶〉提款卡、高建華之上海商業儲蓄銀行帳戶
    00000000000000號〈下稱高建華帳戶〉提款卡及另一無法使用
    之不詳提款卡），告知陳○堯於翌日（12日）持該三張提款
    卡提款。陳○堯因無適當之交通工具，遂約友人丁○○於12日
    中午在臺中市逢甲商圈附近見面。107年3月12日中午陳○堯
    與丁○○碰面後，陳○堯告知丁○○其要提領父親帳戶內的錢，
    請丁○○騎機車載其去臺中市沙鹿區提款，於12時49分路途經
    過臺中市○○區○○○道0段00號上海商業儲蓄銀行中科分行時，
    陳○堯先下車前去操作提款機，嗣兩人到臺中市沙鹿區後，
    遂由丁○○持梅松齡之提款卡，於當日下午13時36分、13時37
    分許在臺中市○○區○○路00號彰化商業銀行沙鹿分行提款機，
    提領2次、共新臺幣（下同）4萬元，再於13時42至44分許在
    臺中市○○區○○路000號合作金庫商業銀行沙鹿分行提款機，
    提領3次、共6萬元，丁○○並將所提領之10萬元款項交付予陳
    ○堯（丁○○此部分之行為非本案起訴範圍，並經臺灣高等法
    院臺中分院108年度上訴字第513號無罪判決確定，下稱另案
    ）。而另一方面，詐欺集團成員於同日中午12時04分許，撥
    打電話予乙○○，施用詐術佯稱為其外甥女需要借錢云云，致
    乙○○陷於錯誤，於同日15時8分許，依指示匯款18萬6,000元
    至詐欺集團成員指定之高建華帳戶。陳○堯取得丁○○提領之
    款項後，向丁○○借用機車，依林銘勇、甲○○指示，持高建華
    之提款卡前去提領乙○○所匯入之款項，陳○堯先於15時17分
    前去臺中市○○區○○路000號之清水郵局提款機提領2次、共4
    萬元，再於15時22分至24分至臺中市○○區○○路000○0號花旗
    銀行清水分行提款機提領5次、共10萬元，再連同先前所提
    領之金額交付上手戊○○後，再騎乘機車回去找丁○○。丁○○於
    提領過程中察覺有異，直接詢問陳○堯是否在提領詐欺款項
    ，經陳○堯坦承其在詐欺擔任車手。而丁○○於明知陳○堯在詐
    欺集團擔任車手，正在提領詐欺集團詐欺民眾所取得之詐欺
    款項，且提領後將交付上手，使詐欺所得之去向不明後，竟
    在陳○堯之要求下，基於與陳○堯及陳○堯所屬詐欺集團成員
    之詐欺及洗錢之犯意聯絡，繼續搭載陳○堯前去提領詐欺款
    項，並由丁○○持另一張高建華之提款卡，於同日18時28分、
    29分至臺中市○○區○○路000號之龍井郵局提款機提領2次、共
    5,000元，再於18時49分至臺中市○○區○○路000○0號龍井茄投
    郵局提款機提領1次1,000元，提領乙○○所匯入之金額共計6,
    000元，並將上開詐欺所得交付予陳○堯。於當晚19時許，陳
    ○堯與丁○○將無法使用之不詳提款卡於路邊燒燬後，丁○○遂
    自行離去，兩人分開後，陳○堯再獨自提領詐欺款項。陳○堯
    於19時30分許，至臺中市○○區○○路00號之龍井區農會提款機
    ，將乙○○匯入高建華帳戶內之3萬元轉帳至人頭帳戶莊涵云
    第一商業銀行00000000000號帳戶內，再於翌日（13日）凌
    晨0時10分在臺中市○○區○○路0段00號之統一超商巨龍門市提
    款機提領9,000元，再於凌晨0時23分在臺中市○○區○○路0段0
    00號龍井龍津郵局提領900元，將乙○○匯入高建華帳戶內之1
    8萬6,000元提領及轉帳殆盡，並將所得款項、高建華提款卡
    、梅松齡提款卡交付予戊○○，戊○○再將所得款項交付予甲○○
    ，甲○○再交付上手，以此方式使贓款之去向不明。
　㈡詐欺集團成員於107年3月13日下午17時53分許，假冒網路商
    家客服人員撥打電話向己○○佯稱：因工作人員疏失誤多訂12
    筆訂單云云，致己○○信以為真陷於錯誤，乃依詐欺集團成員
    指示，於同日19時33分許，匯款29,588元至高建華帳戶內。
    林銘勇、甲○○遂於微信群組指示戊○○前去提款，戊○○於107
    年3月13日19時43分許至臺中市○○區○○○路0段00號之統一超
    商龍田門市提款機，共提領2次，得手29,000元，所得款項
    交付予甲○○，甲○○再轉交上手，以此方式使贓款之去向不明
    。
　㈢詐欺集團成員於107年3月13日晚上19時02分許，假冒新光銀
    行客服人員，撥打電話向丙○○佯稱：因丙○○疏失重複下訂單
    須至ATM解除云云，致丙○○信以為真陷於錯誤，乃依詐欺集
    團成員指示，於同日20時07分及34分許，依指示匯款29,988
    元、30,000元至詐欺集團成員指定之高建華帳戶內，於20時
    35分，匯款3萬元至詐欺集團成員指定之梅松齡帳戶內。林
    銘勇、甲○○遂於微信群組指示戊○○前去提款，戊○○便至臺中
    市○○區○○路00號之龍井區農會提款機，先持高建華之提款卡
    ，於107年3月13日20時10分、11分、32分許，提領3次，共
    計5萬元，再改持梅松齡之提款卡，於20時42分、43分許，
    提領2次，共計3萬元，共計提領丙○○遭詐欺之金額8萬元，
    並將所得款項交付予甲○○，甲○○再轉交上手，以此方式使贓
    款之去向不明。
二、案經乙○○、己○○、丙○○訴由彰化縣警察局彰化分局報告臺灣
    彰化地方檢察署檢察官偵查起訴。
    理    由
一、證據能力之說明：
  ㈠按被告以外之人於審判外之陳述雖不符刑事訴訟法第159條之
    1至第159條之4等4條之規定，而經當事人於審判程序同意作
    為證據，法院審酌該言詞陳述或書面陳述作成時之情況，認
    為適當者，亦得為證據。當事人、代理人或辯護人於法院調
    查證據時，知有刑事訴訟法第159條第1項不得為證據之情形
    ，而未於言詞辯論終結前聲明異議者，視為有前項之同意，
    刑事訴訟法第159條之5定有明文。該條立法意旨在於傳聞證
    據未經當事人之反對詰問予以核實，原則上先予排除。惟若
    當事人已放棄反對詰問權，於審判程序中表明同意該等傳聞
    證據可作為證據；或於言詞辯論終結前未聲明異議，基於尊
    重當事人對傳聞證據之處分權，暨證據資料愈豐富，愈有助
    於真實發見之理念，且強化言詞辯論主義，使訴訟程序得以
    順暢進行，上開傳聞證據亦均具有證據能力。經查，本件以
    下所引用被告甲○○、丁○○以外之人於審判外之言詞或書面陳
    述，業經於審理期日踐行調查證據程序，檢察官、被告2人
    及辯護人均已當庭表示無意見，且迄至言詞辯論終結前亦未
    聲明異議，本院審酌該等言詞或書面陳述之製作及取得，並
    無證據顯示有何違背程序規定而欠缺適當性之情事，認以之
    為證據應屬適當，自均有證據能力。
  ㈡按除法律另有規定外，實施刑事訴訟程序之公務員因違背法
    定程序取得之證據，其有無證據能力之認定，應審酌人權保
    障及公共利益之均衡維護，刑事訴訟法第158條之4定有明文
    。查本件以下所引用之非供述證據，經本院於審理中提示並
    告以要旨而為調查時，檢察官、被告2人及辯護人均未表示
    無證據能力，本院審酌該等證據作成及取得之程序均無違法
    之處，依上開規定之反面解釋，亦應認均有證據能力。
  ㈢再按被告之自白，非出於強暴、脅迫、利誘、詐欺、疲勞訊
    問、違法羈押或其他不正之方法，且與事實相符者，得為證
    據，刑事訴訟法第156條第1項定有明文。本件被告2人所為
    之自白，並未提出其他可供證明被告究有如何之遭受「強暴
    、脅迫、利誘、詐欺、疲勞訊問、違法羈押或其他不正之方
    法」始為自白之證據，以供本院得以即時調查審認，被告所
    為之自白，堪認出於自由意志，得採為本件判決之基礎。
二、認定犯罪事實所憑之證據及認定之理由：
　　訊據被告甲○○自承加入林銘勇所屬之詐欺，且為戊○○及陳○
    堯之上手，曾收取戊○○所交付款項，並將款項交付予上手之
    事實，並曾就其參與本案3件犯行坦承不諱，然嗣後矢口否
    認犯行，辯稱：戊○○並不是錢都交給我，而且我後來就不做
    了，我應該只做到12日，工作機之後也還回去，後面的案件
    跟我無關等語。被告丁○○固自承有於107年3月12日騎乘機車
    搭載陳○堯前去龍井郵局及龍井茄投郵局提款之事實，惟矢
    口否認有何加重詐欺及洗錢之犯行，辯稱：陳○堯跟我說是
    領他爸爸的錢，我不知道他在當車手，我是當天結束回家後
    ，才覺得很奇怪，打電話問陳○堯，那時陳○堯才跟我說他是
    在當車手等語。丁○○之辯護人則為被告丁○○辯護稱：被告丁○○並未加入詐欺集團組織，僅係受陳○堯所託代為領款，此
    部分業經另案無罪判決確定等語。經查：
　㈠告訴人乙○○、己○○、丙○○遭甲○○、陳○堯所屬之詐欺集團詐欺
    ，並將款項匯入人頭帳戶高建華帳戶內、丙○○另將款項匯入
    人頭帳戶梅松齡帳戶內，款項遭提領殆盡之事實，就告訴人
    乙○○部分，有乙○○之指述、上海商業銀行匯款憑條、轉帳明
    細翻拍、第一商業銀行交易明細、上海商業銀行交易明細、
    陳○堯提領畫面、丁○○提領畫面(107年度少連偵字第162號卷
    ，下稱少連偵第162號卷，卷二第441至453頁、第551至553
    頁、第555至559頁；少連偵第162號卷一第449至451頁；107
    年度少連偵第173號卷，下稱少連偵第173卷，第39頁、第45
    至54頁、第57頁至59頁)在卷為證；就告訴人己○○之部分，
    有己○○之指述、中國信託ATM交易明細、上海商業銀行交易
    明細、戊○○提領畫面(少連偵162卷二第455至465頁、少連偵
    第173卷第49至54頁、少連偵162卷一第347頁)在卷為證；就
    告訴人丙○○部分，有丙○○之指述、上海商業銀行交易明細、
    梅松齡開戶資料、帳戶交易明細、戊○○提領畫面(少連偵162
    卷二第389至407頁、少連偵第173卷第49至54頁；少連偵162
    卷一第353頁；本院卷第377至381頁)在卷為證，堪認屬實。
  ㈡被告丁○○部分：
　⒈被告丁○○於107年3月12日晚上18時28分、29分許，至龍井郵
    局提款機，由丁○○持高建華之提款卡提款2次（提領畫面僅
    丁○○一人，少連偵162卷一第451頁），丁○○與陳○堯又於18
    時49分再至龍井茄投郵局提款機，由丁○○操作提款機，與陳
    ○堯共同提款1次（提領畫面有丁○○及陳○堯兩人，少連偵162
    卷一第449頁），丁○○並將款項6,000元全數交付予陳○堯之
    事實，除被告丁○○之自白、證人陳○堯之證述外，另有上海
    商業銀行交易明細、ATM監視器錄影畫面為證（少連偵162卷
    一第449至451頁、少連偵173卷第51至54頁），堪認告訴人
    乙○○匯入高建華帳戶內之金錢中，其中6,000元確實遭被告
    丁○○所提領等情為真實。
　⒉被告丁○○雖辯稱：陳○堯說這是他爸爸的提款卡，我不知道陳
    ○堯在當車手，也不知道提領之款項是詐欺所得等語。然而
    ：
　⑴本件共犯陳○堯與被告丁○○均稱兩人是中午相約在逢甲商圈見
    面，陳○堯乃搭乘計程車去找被告丁○○等語，而從陳○堯107
    年3月12日中午12點後提領款項之順序如下：
　　
 提領時間       提領地點 提領人及提領方式    備註 107年3月12日（下同） 12時49至51分 臺中市○○區○○○道0段00號上海銀行中科分行ATM 陳○堯 不詳 陳○堯頭戴安全帽操作提款機 13時36分 至37分 臺中市○○區○○路00號彰化銀行沙鹿分行ATM 丁○○持梅松齡提款卡 提領2次、共4萬元 被害人陳吳桂枝匯入之款項（非本案審理範圍） 13時42 至44分 臺中市○○區○○路000號合作金庫沙鹿分行ATM 同上 提領3次、共6萬元  15時17分 至18分 臺中市○○區○○路000號之清水郵局ATM 陳○堯持高建華提款卡 共提領2次、共4萬元 告訴人乙○○匯入之款項 15時22分 至24分 臺中市○○區○○路000○0號花旗銀行清水分行ATM 同上 共提領5次、共10萬元  18時28分 至29分 臺中市○○區○○路000號之龍井郵局ATM 丁○○持高建華提款卡 提領2次、 共5,000元  18時49分 臺中市○○區○○路000○0號龍井茄投郵局ATM 同上（陳○堯在旁） 提領1次1,000元  19時30分 臺中市○○區○○路00號之龍井區農會ATM 陳○堯持高建華提款卡 轉帳3萬元至莊涵云第一商業銀行00000000000號帳戶內  22時12分 彰化縣○○鎮○○路0號鹿港鎮農會 同上 測試卡片  107年3月13日0時10分 臺中市○○區○○路0段00號7-11巨龍門市ATM 同上 9,000元  0時23分 臺中市○○區○○路0段000號龍井龍津郵局ATM 同上 900元  
　
　①從上開提款之軌跡可知，陳○堯於3月12日中午12時48分許即
    頭載機車安全帽進入臺中市○○區○○○道0段00號之上海銀行中
    科分行操作提款機（少連偵第173卷第55頁），於13時36分
    時丁○○與陳○堯則出現在臺中市○○區○○路00號之彰化銀行沙
    鹿分行提款，中間僅隔40多分鐘。而臺中市○○區○○○○○○○○○
    市○○區○○○道0段00號上海銀行中科分行約有20分鐘左右之汽
    車車程距離，臺中市○○區○○○○○○○○○市○○區○○路00號之彰化
    銀行沙鹿分行約有30分鐘之汽車車程距離（中途會經過上海
    銀行中科分行），有GOOGLE地圖可查（本院卷二第283頁）
    ，故陳○堯如果在中午12時48分先去上海銀行龍井分行提款
    後，才去逢甲附近與丁○○會面，那丁○○跟陳○堯實難在13時3
    6分時出現在臺中市○○區○○路00號之彰化銀行沙鹿分行，因
    此本件應為陳○堯與丁○○先在逢甲會面後，由丁○○騎乘機車
    搭載陳○堯前往臺中市沙鹿區，途經上海銀行龍井分行時，
    由陳○堯戴著安全帽直接下車去操作提款機，提領完畢後，
    兩人再前往臺中市沙鹿區，由丁○○持梅松齡之提款卡在彰化
    銀行沙鹿分行、合作金庫提款等情，此情方符合當日兩人之
    形跡，亦與陳○堯頭戴機車安全帽進入上海銀行中科分行操
    作提款機之情景相符。故丁○○辯稱：不知道陳○堯有去上海
    銀行中科分行操作提款機等語，無法採信。
　②而陳○堯於當日15時17分至18分、15時22分至24分時，又前往
    臺中市清水區之清水郵局及花旗銀行清水分行，使用高建華
    之提款卡提領告訴人乙○○遭詐欺款項中之其中14萬元，然此
    部分僅有陳○堯單獨之提領畫面，並經被告丁○○稱：我中間
    先在朋友店裡跟朋友聊天，陳○堯跟我借車出去不知道要幹
    嘛等語；證人陳○堯亦證稱：我中間有自己去找戊○○等語，
    故陳○堯於下午15時17分至24分許之提領行為無法證明與丁○○共同為之，亦無法證明丁○○知悉陳○堯要去提領詐欺款項後
    仍出借機車予陳○堯（然陳○堯此時乃提領告訴人乙○○遭詐欺
    款項中之其中14萬元，仍屬被告甲○○應分擔之犯行部分）。
　③嗣後陳○堯回去找丁○○，由丁○○繼續搭載陳○堯前去提領乙○○
    遭詐欺款項，並由丁○○持另一張高建華提款卡，於18時28分
    、29分在龍井郵局提款機提領2次、共5,000元，再於18時49
    分至龍井茄投郵局提領1次1,000元，提領告訴人乙○○所匯入
    之金額共計6,000元。而依被告丁○○及證人陳○堯所述，兩人
    提領完款項後，遂去購買金紙，約於晚間19時許，於溪邊焚
    燒金紙，並將無法使用之不詳提款卡燒燬後，被告丁○○即騎
    乘機車自行離去。此部分除被告丁○○與證人陳○堯說詞相符
    外，陳○堯於19時30分許在龍井區農會提款時，亦僅有陳○堯
    單獨提款之畫面（少連偵162卷二第555頁），而別無其他證
    據足認被告丁○○有參與後續提款行為，故被告丁○○稱：其僅
    提領龍井郵局及龍井茄投郵局之該3次款項等語，應可採信
    。故嗣後陳○堯於19時30分許在龍井區農會將乙○○匯入高建
    華帳戶內之3萬元轉帳至人頭帳戶莊涵云第一商業銀行00000
    000000號帳戶內，及陳○堯於翌日（13日）凌晨0時10分在7-
    11巨龍門市提款機提領9,000元，再於凌晨0時23分許在龍井
    龍津郵局提領900元之部分，應與被告丁○○無涉。
　④因此就現存之證據中可知，丁○○與陳○堯見面後，就開始帶陳
    ○堯到處提款，丁○○至少知悉陳○堯更換3處地點提款，其中2
    處乃陳○堯告知丁○○密碼後，由丁○○提領，且均為跨行提領
    ，提領金額超過10萬元，且於此3處提款機提款完後，陳○堯
    便向丁○○借機車離去，回來後已無提款金額，又向丁○○表示
    要繼續提款，之後又持另外一張不同銀行之提款卡及密碼交
    予丁○○，由丁○○更換兩處提款機提款。
　⑵而提款卡之密碼為私密事項，除親屬或有信任關係之人外，
    通常不會將密碼告知他人，且持提款卡提領款項為輕而易舉
    之事，如本人已經到提款機旁，根本無須請人協助提款，更
    何況任何一個提款機即可提領款項，無須特地遠跑至他處提
    款，更無須一再更換不同提款機提款。而本件被告丁○○陪同
    陳○堯提款之行為，包含另案之3處及本案之2處，共計5處地
    方，均為跨行提款，跨行提款另須額外收取手續費，因此會
    跨行提款者，均是重視便利性，陳○堯一個連交通工具都沒
    有之14歲少年，更不應該有須騎車30分鐘前去特定地點跨行
    提款之必要性。
  ⑶本案縱使陳○堯一開始告知丁○○其是使用陳○堯父親之提款卡
    在提款。然而，陳○堯與丁○○並非相識多年且情誼深厚之朋
    友，故陳○堯明明人一同到提領地點，卻將父親之提款卡及
    密碼交付予丁○○提領款項，已超出一般人得以理解之行為，
    正常人均會有所質疑，而陳○堯甚至要求丁○○更換地點提領
    同一張提款卡之款項，陳○堯並於取得大量現金後，向丁○○
    借車離去，回來後已無現金，行為更是可疑。而詐欺集團長
    年危害世界各國及我國社會治安甚鉅，現今詐欺取財不法份
    子為能順利訛詐財物，並躲避檢警查緝，無不縝密規劃設局
    、分工精細，透過車手集團負責匯款、提款、另外收購之人
    頭帳戶或詐取人頭帳戶作為被害人匯款帳戶，此犯罪型態、
    分工模式不僅迭經新聞媒體報導，且詐欺集團遭檢警破獲時
    ，每查獲為數眾多之成員，亦經媒體廣為披載，政府亦透過
    各種管道為反詐欺之宣導，而為一般人所知，甚至在提款機
    旁均張貼公告詐欺手法，提醒民眾注意。被告丁○○於本案發
    生時已19歲，具有相當智識能力，對於上開不合理之提領情
    節，難以諉稱不知陳○堯在詐欺集團擔任車手。
　⑷且陳○堯於107年8月23日警詢時稱：我當天拿到三張卡，有一
    張不能用，我們還拿簿子去試為什麼不能用（少連偵162卷
    二第532頁）。當丁○○領到一半時，大概在領完彰化銀行那
    兩家（按13時37分）後，他發現應該是詐欺款項，就叫我過
    去載他，我當時在清點丁○○領的錢時，他就問我，這錢是不
    是違法的，他說他只幫我這一次而已，之後我們就將剩餘的
    錢提領完，於約晚上7點時將壞掉的卡燒掉、當他領到一半
    時得知是詐欺款項，但他繼續幫我領，他說只幫我這一次等
    語（少連偵162卷二第534、535頁）；於另案臺灣高等法院
    臺中分院108年度上訴字第513號案件108年5月23日出庭作證
    時，亦證稱：「（律師問）在領錢之前，你有沒有跟他說叫
    他去領的錢就是詐欺車手要的那個錢？（陳○堯答）有。（
    律師問）在領錢之前，他就知道你是車手了？（陳○堯答）
    是。」（本院卷一第231頁）；於本院110年6月22日審理時
    到庭證稱：我在彰化銀行結束後，我跟丁○○說我要去找個人
    ，就騎他的車去找戊○○，他當時有問我這個錢是否違法，我
    跟他說你知道我知道就好，但我沒有明白跟他說這是詐欺款
    項，傍晚我跟他說我身上沒錢，叫他多領個一仟元，後來我
    又叫他幫我把全部錢領出來等語（本院卷二第243頁）。本
    件證人陳○堯雖然就其歷次證言在細節處之描述有所出入，
    然而陳○堯就被告丁○○於107年3月12日晚上18時提領款項時
    ，確實知情所提領之款項為違法金錢之事實自始一致。而本
    件從客觀事實來看，陳○堯當日之形跡過於悖離常情，任何
    智識正常之人均可預見此行為在詐騙集團擔任車手提款，而
    本案被告丁○○於18時28分提款時距離當日13時36分第一次去
    幫陳○堯提款時，將近5個小時，且在期間陳○堯尚有變更提
    款地點、提領大量現金離去之不合理行為，均足以使被告丁○○思考陳○堯是否在擔任車手提款，正常人亦不可能不予以
    質疑。故證人陳○堯於本案發生後5個月之107年8月23日警詢
    時及於108年5月23日另案高院審理時證述稱：丁○○有向我質
    疑是不是擔任詐欺車手，且於知悉是詐欺款項時，仍繼續幫
    我提款等語，不但與案發時間較為接近，記憶猶新，亦符合
    常情。至於證人陳○堯於距離案發3年多後之本院審理時，反
    而記憶起丁○○只知道是違法的錢，不知道是詐欺款項等語，
    顯有維護丁○○之情形，反而難以採信。另附帶說明，縱使被
    告丁○○於提款時，未明確知悉為詐欺所得，頂多影響被告丁○○於提款時為直接故意或未必故意，不影響被告丁○○成立詐
    欺取財及洗錢之犯行。
　⑸又共同正犯所謂共同犯罪之意思，係指基於共同犯罪之認識
    ，互相利用他方之行為以遂行犯罪目的之意思；共同正犯因
    有此意思之聯絡，其行為在法律上應作合一的觀察而為責任
    之共擔。至共同正犯之意思聯絡，不以彼此間犯罪故意之態
    樣相同為必要，不論「明知」或「預見」，僅係認識程度之
    差別，間接故意於構成犯罪事實之認識無缺，與直接故意並
    無不同，進而基此認識「使其發生」或「容認其發生（不違
    背其本意）」，共同正犯間在意思上乃合而為一，形成意思
    聯絡。又犯罪意思之聯絡並不限於事前有所謀議，即僅於行
    為當時有共同犯意之聯絡者，亦屬之，且其表示之方法，並
    不以明示通謀為必要，即相互間有默示之合致，亦無不可。
    本件被告丁○○既然明知陳○堯參與集團性詐欺組織，並可預
    見詐欺集團乃利用陳○堯等車手提款，再將詐得款項層層轉
    交詐欺集團核心成員，以逃避查緝詐欺所得去向，然而被告
    丁○○卻仍與陳○堯共同完成車手之提款行為，而參與構成犯
    罪事實之一部，故被告丁○○於實行構成要件之提款行為時，
    既然可預見此為一般常見之詐欺手法，自均在詐欺犯意聯絡
    之範圍內，依上開說明之共同正犯共同負責理論，被告丁○○
    自須就其於107年3月12日18時28分至18時49分期間，與詐騙
    集團成員陳○堯共同提領告訴人乙○○詐欺款項6,000元部分負
    其責任。至於被告丁○○提領詐欺款項後，僅由陳○堯取得與
    詐欺分贓之利益、且丁○○並非因為參與詐欺集團組織才提領
    詐欺款項等情，頂多影響被告丁○○是否另涉犯組織犯罪防制
    條例第3條之參與犯罪組織之犯行，不影響被告丁○○成立加
    重詐欺及洗錢之犯行（本件檢察官亦於補充理由書表明被告
    丁○○僅起訴加重詐欺及洗錢犯行，本院卷一第388頁）。
　⑹而被告丁○○雖於另案經判決無罪確定等情，然而：
　①另案所審理之範圍為被告丁○○107年3月12日當日第一次幫陳○
    堯所為、於13時36分至44分提領被害人陳吳金枝款項之提款
    行為。而本件則為被告丁○○先於107年3月12日12時49分至51
    分載送陳○堯操作提款機、再於13時36分至44分由丁○○親自
    更換2次提款地點、提領5次，並將提領金額10萬元交付予陳
    ○堯，再目睹陳○堯騎車離去，回來已無金錢等所有不合常理
    之行為後，18時許後所發生之犯行，故本案審理之犯罪事實
    與另案犯罪事實仍有差異。
　②而另案於判決雖認「丁○○於提款前雖知悉該款項屬於詐欺之
    贓款，亦知悉陳○堯擔任詐欺車手角色」，卻因認為本件詐
    欺行為業已完成，且丁○○僅因受陳○堯所託，而認為丁○○與
    陳○堯無犯意聯絡與行為分擔等情（另案判決書第26頁第6行
    以下，本院卷一第184頁）。然而，詐欺行為雖屬結果犯，
    但現實中詐欺行為並非為可明確劃分犯罪時間之單一行為舉
    止，尤其詐欺集團組織分工精密，由部分人員負責施行詐欺
    行為，部分人員蒐集人頭帳戶、部分人員前去遞送提款卡、
    部分人員提款，部分人員遞交款項，被害人之款項得分數次
    匯入、也得分數次領出，現實上行為舉止眾多。從被害人因
    受詐欺將第一筆金錢匯入詐欺集團所掌控之人頭帳戶時，實
    務上雖均認為詐欺行為已屬既遂，然而在詐欺款項不斷匯入
    、遭領出及層遞贓款之期間，詐欺及洗錢行為均尚未終結，
    車手將詐欺款項層層遞交並分贓，仍屬於詐欺取財中之取財
    行為及洗錢行為接續完成之狀態，屬於構成要件行為之一部
    分，不應僅認為是詐欺取財既遂後之行為，實務上也不曾因
    為車手僅負責提領款項，就認為車手就加重詐欺行為之構成
    要件沒有行為分擔。因此，丁○○明知提領之款項為詐欺而來
    ，仍持詐欺集團成員陳○堯所交付之提款卡及密碼，將告訴
    人乙○○遭詐欺之款項提領出，並交予詐欺集團成員陳○堯，
    自應成立加重詐欺及洗錢之犯行。故被告丁○○雖於另案經無
    罪判決確定，然另案審理之犯罪事實與本案犯罪事實不同，
    所持之法律見解亦有所異，本院仍認為被告丁○○構成加重詐
    欺與洗錢之犯行。  
 ㈢被告甲○○部分：
　⒈被告甲○○參與本案犯行部分，除被告甲○○自白其於微信群組
    中暱稱為「軍師」，且為陳○堯及戊○○之上手，確實曾經向
    戊○○收受贓款後轉交上手等語外，另有共同被告即證人戊○○
    證述稱：甲○○介紹我加入詐欺，我聽從甲○○跟「趙雲」指示
    ，去跟甲○○拿提款卡，提領完後在群組內回報提領完畢。甲○○跟「趙雲」就會詢問我在何處，並指示我將贓款帶去臺中
    市龍井區交給甲○○（少連偵162卷一第330頁）、「趙雲」及
    甲○○會在群組內指示陳○堯把錢交給我，我就會拿給甲○○等
    語（少連偵173卷第12頁），另有微信群組內容之翻拍照片
    （少連偵162卷一第399頁至403頁）在卷為證。
　⒉本件就告訴人乙○○遭詐欺部分，陳○堯於107年3月12日15時17
    分許，開始持高建華提款卡提領告訴人乙○○遭詐欺之款項，
    於15時17分至15時24分獨自提領乙○○款項、共計14萬元；於
    18時28分至49分與被告丁○○共同提領乙○○款項、共計6,000
    元，已如上述。而陳○堯於19時30分許，至臺中市○○區○○路0
    0號之龍井區農會提款機，將乙○○匯入高建華帳戶內之3萬元
    轉帳至人頭帳戶莊涵云第一商業銀行00000000000號帳戶內
    ，再於22時12分許至彰化縣○○鎮○○路0號鹿港鎮農會提款機
    使用高建華之提款卡（無提款金額，僅為查詢餘額，因當日
    已達提款上限），於翌日（13日）凌晨0時10分在臺中市○○
    區○○路0段00號之7-11巨龍門市提款機提領9,000元，再於凌
    晨0時23分許在臺中市○○區○○路0段000號龍井龍津郵局提領9
    00元，將乙○○匯入高建華帳戶內之18萬6,000元提領及轉帳
    殆盡之事實，有高建華帳戶交易明細、陳○堯之提領畫面、
    財金資訊股份有限公司函為證（少連偵第173卷第53頁、少
    連偵162卷二第557至559頁、本院卷二第295頁）。而陳○堯
    於提領上開款項完畢後，將所得款項、高建華提款卡、梅松
    齡提款卡交付予戊○○，戊○○再將款項部分交付予甲○○，甲○○
    再交付上手之事實，有證人陳○堯、戊○○之證述及戊○○於107
    年3月13日持梅松齡及高建華提款之提領畫面為證（少連偵1
    62卷一第355至357頁）。是本件除陳○堯、被告丁○○共同提
    領之詐欺款項外，就陳○堯獨自提領告訴人乙○○款項部分，
    屬同一告訴人乙○○遭詐欺之事實，雖未經檢察官表明，仍應
    屬檢察官起訴被告甲○○與戊○○、陳○堯及其他詐欺集團成員
    共同詐欺乙○○之行為範圍內。故本件被告甲○○就乙○○所匯入
    高建華帳戶內之186,000元，其中18萬元係由被告甲○○、戊○○、陳○堯及其他詐欺集團成員共同詐欺為之，其中6,000元
    則由被告甲○○、戊○○、陳○堯、被告丁○○及其他詐欺集團成
    員共同詐欺為之，被告甲○○均應就此詐欺告訴人乙○○186,00
    0元之行為負其責任。
　⒊本件就告訴人丙○○遭詐欺部分，告訴人丙○○除將29,988元、3
    萬元匯入高建華帳戶內外，另於107年3月13日20時35分，匯
    款3萬元至梅松齡帳戶內。林銘勇、甲○○遂於微信群組指示
    戊○○前去提款，戊○○先至臺中市○○區○○路00號之龍井區農會
    提款機，持高建華之提款卡，於107年3月13日20時10分、11
    分、32分許，提領3次，共計5萬元之事實，有戊○○提款畫面
    為證（少連偵卷一第355頁），而戊○○再改持梅松齡之提款
    卡，於20時42分、43分許，於上開龍井區農會提款機，接續
    提領丙○○遭詐欺之款項，提領2次，共計3萬元之事實，有梅
    松齡帳戶交易明細（本院卷第379頁）、戊○○提領畫面（少
    連偵162卷一第357頁）、財金資訊股份有限公司函（本院卷
    二第296頁）在卷為證，戊○○嗣後並將當日所提領之款項交
    付予甲○○，甲○○再交付上手之事實，亦經戊○○證述甚明。是
    本件戊○○所提領告訴人丙○○遭詐欺之款項，除檢察官起訴所
    指之高建華帳戶內之5萬元外，另有梅松齡帳戶內之3萬元，
    此部分均屬戊○○所提領、同一告訴人丙○○遭詐欺之事實，故
    告訴人丙○○匯入梅松齡帳戶內之3萬元雖未經檢察官表明，
    仍應屬檢察官起訴被告甲○○與戊○○及其他詐欺集團成員共同
    詐欺丙○○之行為範圍內，被告甲○○仍應就此詐欺告訴人丙○○
    8萬元之行為負其責任。
　⒋至於被告甲○○於警詢、偵查及第一次準備程序中原本均為認
    罪之表示，然嗣後改稱：之後的犯行與我無關，戊○○的錢並
    非都經過我等語。然而，依戊○○扣案手機內所翻拍之微信群
    組通話內容所示，戊○○曾在107年3月17日使用人頭帳戶胡仁
    嶢之提款卡提領完贓款後，於微信群組中張貼胡仁嶢提款卡
    及提款明細，當時暱稱「軍師」之甲○○仍在群組中，並向暱
    稱「庭」之戊○○表示：「人呢？老闆在找、回一下、有魚」
    、「回我一下好不好」，戊○○並以貼圖回應等情，有微信對
    話翻拍照片（少連偵162卷一第401至402頁）、戊○○於107年
    3月17日持胡仁嶢之提款卡提領詐欺款項之監視器畫面（少
    連偵162卷一第269頁）及戊○○證稱：是甲○○將人頭帳戶提款
    卡給我後，在群組內指示我進行提款，「趙雲」及甲○○指示
    我提款完拍照回傳已提領完畢等語（少連偵162卷一第328頁
    ），足認被告甲○○至107年3月17日時仍在詐欺集團組織中，
    指示其下手戊○○行動。故被告甲○○嗣後改稱：我只做到3月1
    2日、3月13日之案件與我無關等語，難以採信。　
　㈣綜上，被告甲○○為戊○○及陳○堯之上手。於犯罪事實一㈠部分
    ，於告訴人乙○○將遭詐欺之186,000元匯入高建華帳戶後，
    其中18萬元由陳○堯提領15萬元及轉帳3萬元、其中6,000元
    由被告丁○○與陳○堯共同提領，陳○堯並將當日所提領之款項
    交予戊○○，戊○○再交予被告甲○○，被告甲○○再交付予上手，
    致詐欺所得去向不明。犯罪事實一㈡㈢部分，於告訴人己○○將
    遭詐欺之29,588元匯入高建華帳戶、告訴人丙○○將遭詐欺之
    8萬元，其中5萬元匯入高建華帳戶、其中3萬元匯入梅松齡
    帳戶後，由戊○○提領款項，並將當日所得款項交付予被告甲○○，被告甲○○再交付予上手，致詐欺所得去向不明。從而，
    本件事證明確，被告2人犯行均堪認定，應依法論科。
三、論罪科刑：
  ㈠核被告甲○○犯罪事實一㈠㈡㈢所為，均係犯刑法第339條之4第1
    項第2款之3人以上共同詐欺取財罪、洗錢防制法第14條第1
    項之一般洗錢罪；被告丁○○犯罪事實一㈠中提領6,000元詐騙
    款項部分，係犯係犯刑法第339條之4第1項第2款之3人以上
    共同詐欺取財罪、洗錢防制法第14條第1項之一般洗錢罪。
　㈡被告甲○○參與詐欺集團組織，其詐欺取財及洗錢犯行，其中
    就告訴人乙○○遭詐欺之6,000元部分，與林銘勇、戊○○、陳○
    堯、被告丁○○及其他詐欺集團成員間，有犯意聯絡及行為分
    擔；其餘部分則與林銘勇、戊○○、陳○堯及其他詐欺集團成
    員間，有犯意聯絡及行為分擔，均為共同正犯。被告丁○○雖
    未參與詐欺集團組織，然其於明知提領之6,000元為詐欺集
    團之詐欺款項，卻仍與陳○堯共同實行詐欺取財及洗錢之行
    為，仍與陳○堯及林銘勇、被告甲○○、戊○○及其他詐欺集團
    成員成立共同正犯。被告丁○○於密接時間、地點，3次提領
    同一告訴人乙○○款項之行為，屬接續犯。被告2人與詐欺共
    犯間之3人以上共同詐欺取財罪、一般洗錢罪，二罪之目的
    單一，行為有部分重疊合致，屬想像競合犯，應依刑法第55
    條規定，從一重之刑法第339條之4第1項第2款之3人以上共
    同詐欺取財罪處斷。被告甲○○就犯罪事實一㈠㈡㈢與陳○堯、戊○○及其他集團成員共同詐欺3名告訴人之犯行，詐欺行為及
    被害人均不同，應分論併罰。
　㈢另被告丁○○雖明知共犯陳○堯未滿18歲，然被告丁○○於本案行
    為時僅19歲，尚未成年，無兒童及少年福利與權益保障法第
    112條第1項前段加重其刑之適用；被告甲○○則未曾實際接觸
    過陳○堯，均係透過微信群組及戊○○對陳○堯下指令，兩人亦
    不相識，此部分除甲○○之供述外，亦與陳○堯證述一致，故
    無從認定被告甲○○知悉陳○堯為未滿18歲之少年，亦無兒童
    及少年福利與權益保障法第112條第1項前段加重其刑之適用
    。　　　
  ㈣量刑：
　⒈被告甲○○部分：
　　本院審酌被告甲○○明確知悉其所得利益均為詐欺集團向民眾
    所詐欺、以損害被害人財產及社會人際彼此間互信基礎之方
    式所獲取之金錢，且被告甲○○於車手集團中，除招募車手戊○○外，並接受「趙雲」林銘勇指示，協助林銘勇指揮車手戊○○、陳○堯，並負責收款，於車手集團中，並非邊緣性人物
    。另依洗錢防制法第16條第2項規定：「犯前2條之罪，在偵
    查或審判中自白者，減輕其刑。」被告甲○○於偵查及本院第
    一次準備程序中為自白及認罪，雖嗣後就其犯行不斷翻異說
    詞，仍符合上開自白減刑之規定，仍應於量刑上考量。另審
    酌被告甲○○雖坦承加入詐欺集團及擔任戊○○及陳○堯之上手
    ，然而在戊○○遭通緝後，隨即開始推諉卸責，否認犯行，亦
    未曾賠償告訴人3人任何金額，實難認其犯後有所悔意；兼
    衡被告甲○○國中畢業之智識程度、與母親共同經營自助餐店
    ，已離婚，有一名子女等一切情況，量處如主文所示之刑。
    另審酌被告甲○○此3次犯行均為參與同一詐欺集團內所為之
    犯行，犯罪時間相近，其中犯罪事實一㈡㈢為共犯戊○○同一日
    之犯行，而同時將犯罪所得交付予被告甲○○，被告甲○○之犯
    罪利益亦以每次收取現金時抽取利潤來作為計算等情況，定
    應執行刑如主文所示。
　⒉被告丁○○部分：
　　本院審酌被告丁○○行為時年僅19歲，且因誤交朋友而參與車
    手提款行為，且於本案犯行時，亦告知陳○堯只幫他這一次
    等語，主觀惡性實屬輕微；另審酌被告丁○○否認犯行之犯後
    態度，及其現於大學就學中，家中有父母及6名兄弟姊妹之
    一切情況，量處如主文所示之刑。
四、沒收：
    本件被告甲○○之犯罪所得，經被告甲○○於警詢時稱：因為戊○○交給我的錢有少，所以我沒有獲取任何報酬等語，於本院
    審理時則稱：戊○○的錢不是每次錢都交給我等語，而否認有
    犯罪所得。然被告甲○○於另案中坦承其每次交付上手前，從
    中拿2,000元等語，並經臺灣高等法院臺中分院109年上更一
    字第170號刑事判決認定被告甲○○每次獲利2,000元等情，而
    被告甲○○在集團中擔任車手頭工作，實不可能毫無所獲，故
    應認被告甲○○每次收取現金時至少得取得2,000元之報酬。
    而就被告甲○○107年3月12日之犯罪所得部分，業經另案判決
    沒收，故於本案不再重複沒收。而於107年3月13日之犯罪所
    得2,000元部分，則應依刑法第38條第1項前段、第3項規定
    予以沒收，於全部或一部不能沒收或不宜執行沒收時，追徵
    其價額。至於被告丁○○部分，被告丁○○乃基於朋友情誼為本
    件犯行，證人陳○堯雖稱：有給他油錢等語，然被告丁○○於1
    07年3月12日當日使用騎機車搭載陳○堯到處提款，期間陳○
    堯也借用丁○○機車外出與戊○○見面，故陳○堯交付機車油錢
    實難認屬於被告丁○○之獲利，故無從諭知沒收。
五、據上論斷，應依刑事訴訟法第299條第1項前段，判決如主文
    。
本案經檢察官林裕斌提起公訴，檢察官陳詠薇、戴連宏到庭執行
職務。
中　　華　　民　　國　　110 　年　　7 　　月　　6 　　日
                 刑事第二庭    審判長法官  葉明松
                               法      官  張佳燉
                               法      官  陳怡潔  
以上正本證明與原本無異。
如不服本判決應於收受判決後20日內向本院提出上訴書狀，並應
敘述具體理由。其未敘述上訴理由者，應於上訴期間屆滿後20日
內向本院補提理由書(均須按他造當事人之人數附繕本)「切勿逕
送上級法院」。
告訴人或被害人對於判決如有不服具備理由請求檢察官上訴者，
其上訴期間之計算係以檢察官收受判決正本之日期為準。
中　　華　　民　　國　　110 　年　　7 　　月　　6 　　日
                               書  記  官  顧嘉文 

附錄本案論罪科刑法條：
中華民國刑法第339條之4
犯第339條詐欺罪而有下列情形之一者，處1年以上7年以下有期
徒刑，得併科1百萬元以下罰金：
一、冒用政府機關或公務員名義犯之。
二、三人以上共同犯之。
三、以廣播電視、電子通訊、網際網路或其他媒體等傳播工具，
    對公眾散布而犯之。
前項之未遂犯罰之。 

洗錢防制法第14條
有第二條各款所列洗錢行為者，處7年以下有期徒刑，併科新臺
幣5百萬元以下罰金。
前項之未遂犯罰之。
前二項情形，不得科以超過其特定犯罪所定最重本刑之刑。